臺灣高等法院高雄分院民事裁定　　　　　96年度破抗字第32號
抗　告　人　甲○○
上列抗告人因聲請宣告破產事件，對於民國96年3 月9 日臺灣高
雄地方法院95年度破字第203 號所為裁定提起抗告，本院裁定如
下：
    主  文
抗告駁回。
抗告程序費用由抗告人負擔。
    理  由
一、本件抗告意旨略以：抗告人一家5 口中有3 人領有殘障手冊
    ，且大女兒自幼重大疾病，無法工作，需24小時在側照顧，
    每月須固定支出看護費，另小兒子尚在就學（有辦理助學貸
    款）及年邁之公公需要扶養；而抗告人從事歌仔戲帶團之工
    作，抗告人配偶從事警衛工作、大兒子從事網咖工作（亦有
    負債），家庭總收入扣除生活必要支出，所剩無幾，抗告人
    債務共新台幣（下同）685 萬5369元，資產僅有現金20萬元
    ，抗告人雖曾透過協商解決債務，惟實不足負荷每月須繳納
    1 萬8000元之協商金額，為避免債務在高利率惡性循環下持
    續擴大，不得已而聲請破產，使抗告人有更生再起之機會，
    爰請求廢棄原裁定等語。
二、按破產管理人之報酬為財團費用；破產人及其家屬之必要生
    活費，視為財團費用。財團費用及財團債務，應先於破產債
    權，隨時由破產人依破產法之規定清償之。破產宣告後，如
    破產財團之財產不敷清償財團費用及財團債務時，法院因破
    產管理人之聲請，應以裁定宣告破產終止，破產法第95條第
    1 項第3 款、同條第2 項、第97條、第148 條分別定有明文
    。又破產法第57條規定，債務人不能清償債務者，固得宣告
    破產，然依上開破產法第148 條規定之旨趣，如債務人之財
    產不敷清償破產財團費用及財團債務時，即應認無宣告破產
    之實益，最高法院86年度台抗字第479 號裁定可資參照。是
    以破產程序，乃債務人無力對全體債權人清償債務時，由法
    院介入，強制將債務人之全部財產依一定程序為變價及分配
    ，使全體債權人得以公平受償之程序。故債務人之財產如可
    預見不敷清償破產財團費用及財團債務，致使多數債權人之
    普通債權無法獲得公平滿足，即無宣告破產之實益，而如仍
    進行破產程序，顯與破產制度之本旨及目的有違，即不應准
    許。
三、經查抗告人之債權人均為銀行，抗告人自承現積欠金融機構
    高達685 萬5369元之債務未清償，而經原審向債權銀行查詢
    之結果，就部分銀行之回函予以計算，抗告人積欠銀行至少
    有160 萬1812元之債務（如原裁定附表，下稱附表），此有
    負債清單及如附表所示金融機構函、陳報狀等附原審卷可稽
    ，而抗告人僅有現金20萬元，依目前破產實務，破產管理人
    之最低報酬通常為4 萬元，再依92年度家庭收支調查報告表
    統計，國人平均每戶人數為3.53人，每年消費支出66萬6372
    元，依此計算每人每年平均消費支出為18萬8774元，若以破
    產程序開始至完成預估至少1 年計算，抗告人生活費應為18
    萬8774元，觀諸抗告人在原審具狀陳稱：其從事歌仔戲帶團
    工作，每月收入不穩定，需與丈夫共同支出大女兒之看護費
    用、家中生活費用及房貸每月約7500元、車貸約1 萬5000元
    ，公公之扶養費每月3000元等語，顯見抗告人資產現金20萬
    元扣除上開支出後所剩無幾，況宣告破產後，須召開債權人
    會議，並依破產法第95條、第97條之規定，須先支付破產財
    團之管理、分配所生之費用等財團費用，是以破產程序之進
    行，隨時有自破產財團中優先清償之財團費用及財團債務需
    支付，則抗告人之財產實不敷清償財團費用及財團債務，更
    遑論有餘額可分配予其他債權人。衡諸上揭破產制度之本旨
    及目的，抗告人聲請宣告破產即無實益，是本件並無進行破
    產程序之必要，又抗告人既已循債務協商機制與債權人銀行
    協商，自應依約履行始為正當。原審駁回抗告人破產之聲請
    ，經核並無不合。抗告意旨指摘原裁定不當，求予廢棄，為
    無理由，應予駁回。
四、據上論結，本件抗告為無理由，依破產法第5 條，民事訴訟
    法第495 條之1 第1 項、第449 條第1 項、第95條、第78條
    ，裁定如主文。
中　　華　　民　　國　　96　　年　　4 　　月　　30　　日
                            民事第五庭
                                審判長法官    蔡明宛
                                法      官    黃國川
                                法      官    曾錦昌
以上正本證明與原本無異。
如不服本裁定應於送達後10日內向本院提出再抗告狀 (並按他造
當事人之人數附繕本)， 並繳納再抗告費新臺幣1,000 元。
再為抗告應以適用法規顯有錯誤為理由，並經本院之許可，該許
可以原裁定所涉及之法律見解具有原則上之重要性者為限，並委
任律師為代理人。
中　　華　　民　　國　　96　　年　　4 　　月　　30　　日
                                書  記  官    郭蘭蕙
抗告人之配偶、三親等內之血親、二親等內之姻親，或抗告人為
法人、中央或地方機關時，其所屬專任人員具有律師資格並經法
院認適當者，亦得為第三審代理人。
抗告人或其法定代理人具有律師資格者及前項情形，應於提起抗
告或委任時釋明之。
